【裁判字號】    99,交簡上,139
【裁判日期】    990827
【裁判案由】    業務過失傷害
【裁判全文】
臺灣高雄地方法院刑事判決           99年度交簡上字第139號
上  訴  人  臺灣高雄地方法院檢察署檢察官
被      告  丙○
上列上訴人因被告業務過失傷害案件，不服本院交通法庭民國99
年4 月30日99年度審交簡字第540 號第一審簡易判決（起訴書案
號：臺灣高雄地方法院檢察署98年度偵字第25401 號），提起上
訴，本院管轄之第二審合議庭判決如下：
    主  文
原判決撤銷。
丙○犯業務過失傷害罪，處拘役肆拾日，如易科罰金，以新臺幣
壹仟元折算壹日。緩刑貳年。
    事  實
一、丙○將車牌號碼4671-JH 號自用小貨車停放於自家大樓附近
    供人放置資源回收物，每隔10餘天即駕駛上開自用小貨車將
    資源回收物載到資源回收廠販賣，係以駕駛車輛為其資源回
    收之附隨業務。民國98年6 月14日中午12時35分許，丙○駕
    駛上開自用小貨車載運資源回收物，沿高雄市○○區○○街
    由南往北方向行駛，行經高雄市○○區○○街與和順街之交
    岔路口，原應注意汽車行駛至交岔路口，轉彎車應讓直行車
    先行，依當時天氣晴朗，日間自然光線，柏油路面乾燥無缺
    陷，道路無障礙物，視距良好，而依其智識、能力，並無不
    能注意之情事，適有考領重型機車駕駛執照之甲○○騎乘車
    牌號碼169-EDY 號重型機車，沿高雄市○○區○○街由西往
    東（起訴書誤載為由南往北）方向行駛至該交岔路口，詎丙
    ○疏未注意甲○○騎乘重型機車行經該交岔路口，而貿然在
    該交岔路口左轉，未讓直行之甲○○先行，致甲○○閃避不
    及，其騎乘之機車前車頭遂撞擊丙○所駕駛之自用小貨車右
    後照鏡而肇事，甲○○因而人車倒地，並受有下巴多處撕裂
    傷共5 公分、右肩、右膝及右足多處擦傷、左膝及腹部鈍挫
    傷與背部扭傷等傷害。丙○於肇事後留在事故現場，於有權
    偵查犯罪之警察機關，僅知悉犯罪事實，但不知悉犯罪人前
    ，主動向據報前往處理本件道路交通事故之員警自首其犯罪
    而接受裁判。
二、案經甲○○訴由高雄市政府警察局三民第二分局報請臺灣高
    雄地方法院檢察署檢察官偵查起訴。
    理  由
壹、證據能力部分：
    按被告以外之人於審判外之言詞或書面陳述，除法律有規定
    者外，不得作為證據，刑事訴訟法第159 條第1 項定有明文
    ，此即學理上所稱之「傳聞證據排除法則」，而依上開法律
    規定，傳聞證據原則上固無證據能力，但如法律別有規定者
    ，即例外認有證據能力。又按被告以外之人於審判外之陳述
    ，雖不符同法第159 條之1 至之4 之規定，而經當事人於審
    判程式同意作為證據，法院審酌該言詞陳述或書面陳述作成
    時之情況，認為適當者，亦得為證據，同法第159 條之5 第
    1 項定有明文。查本判決下列所引用之證據，均經被告、檢
    察官於本院審理中同意作為證據（見A5卷第43頁），本院審
    酌該等傳聞證據作成時之狀況，並無違法或不當等不宜作為
    證據之情形，依前開說明，亦得作為證據。
貳、實體部分：
一、訊據被告丙○對其於上揭時、地，因過失駕駛肇事致甲○○
    受傷之犯罪事實，坦承不諱，核與證人即告訴人甲○○、到
    場處理員警陳俊傑證述情節相符，並有道路交通事故現場蒐
    證照片10張、道路交通事故現場圖、道路交通事故調查報告
    表、高雄長庚紀念醫院診斷證明書、高雄市○○○○○道路
    交通事故肇事人自首情形紀錄表等件附卷可稽，被告上揭過
    失傷害犯行，堪以認定。
二、又按刑法上所謂業務，係指個人基於其社會地位，繼續反覆
    所執行之事務，包括主要業務及其附隨之準備工作與輔助事
    務在內；且係以事實上執行業務者為標準，指以反覆同種類
    之行為為目的之社會的活動而言；執行此項業務，縱令欠缺
    形式上之條件，仍無礙於業務之性質（最高法院89年臺上字
    第8075號、90年臺非字第276 號判例參照）。經查：證人即
    被告兒子黃俊忠於偵查中結證稱：我們家有收集回收物，我
    父親（即被告）每到一定的數量就會開貨車載去回收廠賣，
    本件案發當時貨車內載運的是資源回收的東西等語（A2卷第
    16至17頁），核與被告於本院審理時供稱：我將上開貨車放
    在大樓附近，附近住家都會把東西丟在那裡，差不多每10幾
    天我再載去給別人，當天開車要載資源回收物去給別人等語
    （A4卷第24頁，A5卷第48頁）相符。足見被告事實上係反覆
    繼續從事同種類之資源回收業務，從而，被告應該當執行駕
    駛業務之要件無訛。
三、核被告所為，係犯刑法第284 條第2 項前段之業務過失傷害
    罪。被告於肇事後停留於案發現場，並於有偵查犯罪權限之
    機關或公務員僅知犯罪事實，但不知犯罪人前，主動向據報
    前往處理之員警坦承肇事等情，有高雄市○○○○○道路交
    通事故肇事人自首情形紀錄表附卷可稽（A3卷第12頁），足
    認被告在其業務過失傷害犯行未被發覺前，即主動向處理員
    警自首而接受裁判，已符合自首要件，爰依刑法第62條前段
    規定，減輕其刑。原審認被告罪證明確，予以論罪科刑，固
    非無見，惟原審漏未審酌被告應屬從事業務之人，而認被告
    係犯刑法第284 條第1 項之過失傷害，係有違誤。是檢察官
    上訴意旨認本件應該當業務過失傷害罪等語，為有理由，應
    由本院予以撤銷改判。爰審酌被告為從事業務之人，於通過
    交岔路口時未遵守直行車先行之道路交通規則貿然左轉，肇
    致本件車禍，造成被害人身體、精神上之損傷痛苦，實屬不
    該，惟參以其犯後坦承傷害犯行，尚有悔意，且已與告訴人
    達成和解並給付完畢，有本院99年度司雄附民移調字第254
    號損害賠償事件調解筆錄附卷可稽（A5卷第39頁）等一切情
    狀，量處如主文所示之刑，並諭知易科罰金之折算標準。又
    被告未曾因故意犯罪受有期徒刑以上刑之宣告，並已與告訴
    人和解，業如前述，諒被告經此偵、審程序及科刑判決後，
    應知所警惕，信無再犯之虞，本院因認前開之刑以暫不執行
    為當，爰依刑法第74條第1 項第1 款規定併予宣告緩刑2 年
    ，以啟自新。
據上論斷，應依刑事訴訟法第455 條之1 第1 項、第3 項、第36
9 條第1 項、第364 條、第299 條第1 項前段，刑法第284 條第
2 項前段、第62條前段、第41條第1 項前段、第74條第1 項第1
款，刑法施行法第1 條之1 ，判決如主文。
本案經檢察官乙○○到庭執行職務。
中    華    民    國    99    年    8    月    27    日
                  刑事第一庭  審判長法  官  蔡國卿
                                    法  官  張琬如
                                    法  官  王淑惠
以上正本證明與原本無異。
不得上訴。
中    華    民    國    99    年    8    月    27    日
                                    書記官 黃旭淑
附錄法條
刑法第284條
因過失傷害人者，處6 月以下有期徒刑、拘役或5 百元以下罰金
，致重傷者，處1 年以下有期徒刑、拘役或5 百元以下罰金。
從事業務之人，因業務上之過失傷害人者，處1 年以下有期徒刑
、拘役或1 千元以下罰金，致重傷者，處3 年以下有期徒刑、拘
役或2千元以下罰金。

司法院資訊處製作；財團法人民間司法改革基金會備份。
